# 子公司出具带有强调事项段的审计报告对合并审计报告意见的影响

提问人：michaelhtts 时间：2020-03-30 08:05:17
上市公司境外子公司的审计师出具了带有强调事项段落的审计报告，此强调事项系子公司在当地建厂，政府免费给了的一块土地，与土地平整相关的强调事项。
具体情况如下：
由于地契已给，土地按照公允价值确认在财务报表，对方科目为递延收益。根据协议当地政府同时负责土地平整的工作，并只负担预算内的花费，如果最终是超过预算的，公司需要负担多出来的这一块。土地平整分为 2 个阶段， 1阶段已完成，具备同时开始建设厂房的条件了。相关费用都是当地政府支付给土地平整商，并将账单发给公司，由于在后期大幅减少不必要的工作后，实际的土地平整花费还是远超 1 阶段的预算的50%，双方对于金额存在巨大争议。考虑的当地政府还是有义务完成第二阶段，同时因为土地平整费用存在争议，尚未确认相关资产及递延收益，但是在财务报表中披露了相关事项。子公司会计师对此出具了带有强调事项段落的审计报告。
请问对于母公司而言，出具合并审计报告时，如何考虑此事项对于审计报告的意见？

回答人：chenyiwei
首先，站在该子公司的角度，评价该“无保留+强调事项段”的审计意见类型是否合理。如果是，则：
鉴于子公司审计师的强调事项主要是针对子公司与当地政府就金额存在重大争议，由此导致的不确定性，因此应当站在集团合并报表的角度重新评价该不确定性事项所涉及金额对合并报表层面的影响程度，确定其不确定性在合并报表层面是否仍然是重大的。如果是，则同样需在上市公司合并报表的审计报告中就此问题继续提示强调事项。